臺灣新北地方法院刑事判決
110年度訴字第1072號
公  訴  人  臺灣新北地方檢察署檢察官
被      告  許凱閎





            曾朋驊



            陳逸宏



上列被告因違反廢棄物清理法案件，經檢察官提起公訴（110年
度偵字第7759號），本院判決如下：
    主  文
許凱閎共同犯廢棄物清理法第四十六條第四款之非法處理廢棄物
罪，處有期徒刑壹年陸月。
曾朋驊共同犯廢棄物清理法第四十六條第四款之非法處理廢棄物
罪，處有期徒刑壹年貳月。
陳逸宏共同犯廢棄物清理法第四十六條第四款之非法處理廢棄物
罪，處有期徒刑壹年肆月。
    事  實
一、許凱閎（綽號「小馬」）、曾朋驊、陳逸宏均知悉從事廢棄
    物清除、處理業務，應向所屬之縣市主管機關或中央主管機
    關委託之機關申請核發公民營廢棄物清除處理機構許可文件
    後，始得受託從事清除、處理廢棄物之業務，竟未領有主管
    機關核發之廢棄物清除、處理許可文件，基於違法清除、處
    理廢棄物之犯意聯絡，許凱閎承攬位在新北市新店區安坑路
    某處水族館（下稱本案水族館）之拆除工作，並委託曾朋驊
    、陳逸宏進行拆除工作，於民國109年11月4日上午8時許，
    許凱閎、曾朋驊、陳逸宏為上開拆除水族館工作後，即由曾
    朋驊擔任司機駕駛車輛，先後2次分別搭載陳逸宏及真實姓
    名年籍不詳綽號「紅蟳」之人（其中1次係駕駛向不知情之
    泉安環保企業公司負責人借用之車牌號碼00-0000號自用小
    貨車），將前揭拆除產生之廢塑膠、廢玻璃等事業廢棄物（
    下稱本案廢棄物）載運至新北市三峽區頭寮坑路旁空地（下
    稱三峽某處空地）傾倒，以此方式清除、處理本案廢棄物。
二、案經新北市政府警察局三峽分局報告臺灣新北地方檢察署檢
    察官偵查起訴。
    理  由
一、證據能力
　㈠按被告以外之人於審判外之言詞或書面陳述，除法律有規定
    者外，不得作為證據；又被告以外之人於審判外之陳述，雖
    不符同法第159條之1至第159條之4之規定，而經當事人於審
    判程序同意作為證據，法院審酌該言詞陳述或書面陳述作成
    時之情況，認為適當者，亦得為證據；而當事人、代理人或
    辯護人於法院調查證據時，知有第159條第1項不得為證據之
    情形，而未於言詞辯論終結前聲明異議者，視為有前項之同
    意，刑事訴訟法第159條第1項、第159條之5分別定有明文。
    查本件檢察官、被告許凱閎、曾朋驊、陳逸宏就本判決所引
    用被告以外之人於審判外之言詞或書面陳述之證據能力，於
    準備程序、審判期日中均不爭執其證據能力，且迄至言詞辯
    論終結前亦未聲明異議，本院審酌該等具有傳聞證據性質之
    證據製作時之情況，尚無違法不當及證明力明顯過低之瑕疵
    ，應無不宜作為證據之情事，認以之作為本案之證據，應屬
    適當，依刑事訴訟法第159條之5之規定，認該等證據資料均
    有證據能力。
　㈡本判決所引用之非供述證據部分，與本案待證事實均有關連
    性，亦無證據證明係實施刑事訴訟程序之公務員以不法方式
    所取得，依刑事訴訟法第158條之4之反面解釋，當有證據能
    力，復於本院審理時，提示並告以要旨，使當事人及辯護人
    充分表示意見，自得為證據使用。
二、上開犯罪事實，業據被告曾朋驊於警詢、偵訊、本院準備程
    序及審理時均坦承不諱（見偵卷第9-13、65-67頁及本院訴
    字卷第145、287、255-270頁），被告許凱閎、陳逸宏於本
    院審理時坦承不諱（見本院訴字卷第270-283、287頁），並
    有證人陳立翔於警詢、偵訊時之證述在卷（見偵卷第21-22
    、85頁），復有新北市政府環境保護局稽查紀錄、車輛詳細
    資料報表、棄置本案廢棄物之現場照片、拆除本案水族館之
    現場照片、監視錄影畫面翻拍照片在卷可查（見偵卷第23-2
    4、27-29、37頁、本院訴字卷第67頁），堪認被告許凱閎、
    曾朋驊、陳逸宏前揭任意性自白與事實相符，可堪採信。從
    而，本案事證明確，應依法論科。　　
三、論罪科刑
  ㈠按廢棄物清理法第2條規定第1項第1款、第2款及第2項規定：
    「本法所稱廢棄物，指下列能以搬動方式移動之固態或液態
    物質或物品：一、被拋棄者。二、減失原效用、被放棄原效
    用、不具效用或效用不明者…」、「前項廢棄物，分下列二
    種：一、一般廢棄物：指事業廢棄物以外之廢棄物。二、事
    業廢棄物：指事業活動產生非屬其員工生活產生之廢棄物，
    包括有害事業廢棄物及一般事業廢棄物。…」。查本案廢棄
    物含有廢玻璃及廢塑膠，有新北市政府環境保護局稽查紀錄
    、棄置本案廢棄物之現場照片及監視錄影畫面擷圖在卷可查
    （見偵卷第23-24、27-29頁），又本案廢棄物係被告許凱閎
    、曾朋驊、陳逸宏拆除本案水族館而生，有被告許凱閎於本
    院準備程序時之供述及被告曾朋驊於本院審理時之證述在卷
    （本院訴字卷第192、269頁），卷內復無證據證明本案廢棄
    物具有毒性、危險性，且其濃度或數量足以影響人體健康或
    污染環境，當屬一般事業廢棄物。又依事業廢棄物貯存清除
    處理方法及設施標準第2條第2、3款規定，「清除」係指事
    業廢棄物之收集、運輸行為；「處理」，即中間處理、最終
    處置以及再利用等行為，係指符合法令規定所為之處置行為
    ；行為人未領有廢棄物處理許可文件，擅自將事業廢棄物傾
    倒於偏僻處所，係屬違法處置事業廢棄物之行為，自不符合
    該標準就「處理」所為之定義性說明，核其犯意應係對事業
    廢棄物為「最終處置」(最高法院100年度台上字第4263號判
    決參照）。查被告許凱閎、曾朋驊、陳逸宏未依廢棄物清理
    法第41條第1項規定領有廢棄物清除、處理許可文件，即將
    本案廢棄物自本案水族館拆除址運送至三峽某處空地非法傾
    倒，揆諸上開說明，其等所為係屬廢棄物之清除、處理行為
    。
  ㈡是核被告許凱閎、曾朋驊、陳逸宏所為，均係犯廢棄物清理
    法第46條第4款之非法清除、處理廢棄物罪。被告許凱閎、
    曾朋驊、陳逸宏處理廢棄物前之清除行為，為非法從事廢棄
    物處理之階段行為，不另論罪。被告曾朋驊先後2次分別駕
    駛車輛搭載陳逸宏、真實姓名年籍不詳綽號「紅蟳」之人將
    本案廢棄物載運至三峽某處空地之行為，係基於同一非法處
    理廢棄物之犯意，於密接時地為之，各行為獨立性極為薄弱
    ，依社會一般觀念，各次行求行為難以強行區分，以包括之
    接續一行為予以評價，僅論以一非法處理廢棄物罪。被告許
    凱閎、曾朋驊、陳逸宏就上開犯行，有犯意聯絡及行為分擔
    ，應論以共同正犯。公訴意旨認被告許凱閎、曾朋驊、陳逸
    宏載運、傾倒本案廢棄物之舉係違反廢棄物清理法第46條第
    4款之非法貯存、清除廢棄物罪，容有誤會，然基本事實同
    一，且僅係犯罪態樣有所不同，不生變更起訴法條問題，自
    毋庸變更起訴法條。又起訴意旨固僅提及被告曾朋驊駕駛車
    牌號碼00-0000號自用小貨車搭載被告陳逸宏載運本案廢棄
    物至本案廢棄物傾倒一事，然被告曾朋驊、陳逸宏於本院審
    理時均供稱當時係被告曾朋驊駕駛車輛（其中1次即係駕駛
    前揭自用小貨車），先後2次分別搭載被告陳逸宏或真實姓
    名年籍不詳綽號「紅蟳」之人將本案廢棄物載運至三峽某處
    空地傾倒（見本院訴字卷第255-283頁），而本院認定之此
    部分犯罪事實與起訴意旨提及之犯罪事實應論以接續犯，業
    如前述，具有裁判上一罪關係，當為起訴效力所及，本院自
    得併與審理，附此敘明。
　㈢爰審酌被告許凱閎、曾朋驊、陳逸宏均未取得廢棄物清除、
    處理許可文件，竟將其等拆除本案水族館所生之本案廢棄物
    載運至三峽某處空地傾倒，造成當地環境衛生產生危害，行
    為均屬不該，惟念及被告曾朋驊於警詢、偵訊及本院準備程
    序、審理時均坦承犯行，被告許凱閎、陳逸宏於本院審理時
    坦承犯行，兼衡其等之素行，本案犯罪之動機、目的、手段
    、情節（即本案係許凱閎承攬本案水族館之拆除工程，被告
    曾朋驊、陳逸宏為被告許凱閎雇用為上開拆除工作者）、犯
    後態度（包括其等均尚未委託合法清運業者將違法傾倒之本
    案廢棄物依法清除完畢）及其等分別於本院審理時所陳之教
    育程度、家庭生活經濟狀況等一切情狀（見本院訴字卷第28
    9頁），分別量處如主文所示之刑，以資懲儆。
四、又被告許凱閎於本院審理時供稱因未完成其承攬本案水族館
    之拆除工作，故未領有報酬等語（見本院訴字卷第287頁）
    ，被告曾朋驊於本院審理時供稱被告許凱閎未承諾支付其載
    運本案廢棄物之報酬等語（見本院訴字卷第287-288頁），
    被告陳逸宏於本院審理時供稱被告許凱閎未依約給付其拆除
    上址工程及載運本案廢棄物之報酬新臺幣3,000元等語（見
    本院訴字卷第287頁）。是被告許凱閎、曾朋驊、陳逸宏均
    否認有因本案非法處理廢棄物而實際獲有報酬，卷內亦無證
    據可認其等就本案犯行而有所得，難認被告許凱閎、曾朋驊
    、陳逸宏就本案有何犯罪所得，無從宣告沒收或追徵。
據上論斷，應依刑事訴訟法第299條第1項前段(依刑事裁判精簡
原則，僅記載程序法條文)，判決如主文。
本案經檢察官鄭心慈提起公訴，檢察官劉家瑜到庭執行職務。
中　　華　　民　　國　　111 　年　　8 　　月　　18　　日
                  刑事第九庭  審判長法　官  何燕蓉
　　　　　　　　　
　　　　　　　　　                  法  官  林米慧
　　　　　　　　　
　　　　　　　　　                  法  官  林翊臻
上列正本證明與原本無異。
如不服本判決，應於判決送達後20日內敘明上訴理由，向本院提
出上訴狀 (應附繕本) ，上訴於臺灣高等法院。其未敘述上訴理
由者，應於上訴期間屆滿後20日內向本院補提理由書「切勿逕送
上級法院」。
                                    書記官  郭佩瑜　　　　　　　　　
中　　華　　民　　國　　111 　年　　8 　　月　　22　　日
附錄本案論罪科刑法條全文：
廢棄物清理法第46條
有下列情形之一者，處1年以上5年以下有期徒刑，得併科新臺幣
1千5百萬元以下罰金：
一、任意棄置有害事業廢棄物。
二、事業負責人或相關人員未依本法規定之方式貯存、清除、處
    理或再利用廢棄物，致污染環境。
三、未經主管機關許可，提供土地回填、堆置廢棄物。
四、未依第41條第1項規定領有廢棄物清除、處理許可文件，從
    事廢棄物貯存、清除、處理，或未依廢棄物清除、處理許可
    文件內容貯存、清除、處理廢棄物。
五、執行機關之人員委託未取得許可文件之業者，清除、處理一
    般廢棄物者；或明知受託人非法清除、處理而仍委託。
六、公民營廢棄物處理機構負責人或相關人員、或執行機關之人
    員未處理廢棄物，開具虛偽證明。